【裁判字號】    97,審抗,208
【裁判日期】    980303
【裁判案由】    本票裁定
【裁判全文】
臺灣臺北地方法院民事裁定             97年度審抗字第208號
抗  告  人  嘉新食品化纖股份有限公司
法定代理人  甲○○
            丁○○
            丙○○
相  對  人  彰化商業銀行股份有限公司
法定代理人  乙○○
上列當事人間聲請本票裁定事件，抗告人對於民國97年10月17日
本院簡易庭所為97年度票字第31373號裁定提起抗告，本院裁定
如下：
    主  文
原裁定關於抗告人部分廢棄。
上開廢棄部分發回原審法院。
    理  由
一、相對人於原審聲請意旨略以：伊執有抗告人與案外人王金世
    英、王令台、王令一、王令麟於民國91年3月28日共同簽發
    如原審附表所示之本票乙紙（下稱系爭本票），內載金額新
    臺幣（下同）1,400,000,000元，利息按年息9.235%計算，
    付款地在臺北市，免除作成拒絕證書，並免除票據法第89條
    之通知義務，到期日為95年10月13日，詎於到期日後聽提示
    僅支付其中部分外，尚有321,709,445及按上開約定利率計
    算之利息未獲付款，爰依票據法第123條規定聲請裁定就上
    開金額及依約定利率計算之利息准許強制執行等語。原審就
    系爭本票中之321, 709,445元及自96年1月26日起至清償日
    止，按年息9.235%計算之利息，裁定准予強制執行。
二、抗告意旨略以：相對人固執有抗告人與案外人王金世英、王
    令一、王令台、王令麟於91年3月28日所簽發，面額為1,40
    0,000,000之本票乙紙，並就其中321,709,445元聲請本票准
    予強制執行之裁定。惟抗告人業於97年7月14日經本院以96
    年度破字第85號民事裁定為破產宣告，相對人前開請求係於
    破產宣告前成立乃屬破產債權，依破產法規定僅得依破產程
    序行使權利，原審准予相對人對抗告人強制執行之裁定，顯
    有違破產法之規定，應予廢棄，爰提起本件抗告等語。
三、按宣告破產之裁定，不待確定，即發生破產之效果。故債務
    人雖對宣告破產之裁定提起抗告，於宣告破產之裁定被廢棄
    前，仍不影響破產效果。宣告破產後關於破產財團之訴訟，
    則因破產宣告後，破產人對於應屬於破產財團之財產，喪失
    管理權及處分權，故應以破產管理人為被告，否則即為當事
    人不適格（最高法院27年上字第2740號判例參照）。前開所
    謂關於破產財團之訴訟程序，應包括非訟程序在內。
四、經查，抗告人嘉新食品化纖股份有限公司（下稱嘉新食化公
    司）於97年7月14日經本院96年度破字第85號裁定宣告破產
    ，該裁定雖經提起抗告由臺灣高等法院以97年度破抗字第68
    號於97年9月30日裁定駁回，此經本院依職權調閱前開案卷
    查明無訛，依前開說明對破產裁定之抗告程序仍不影響破產
    宣告效力，即嘉新食化公司於97年7月14日破產，自該時起
    有關破產財團之訴訟或非訟程序中均應以破產管理人為適格
    之當事人。原審未及查明，即以嘉新食化公司為當事人並列
    甲○○、丁○○及丙○○為法定代理人，裁定准予強制執行
    ，其非訟程序自屬有重大瑕疵，又抗告人之法定代理人是否
    為破產管理人，得否代理抗告人，應由原審調查之，而有將
    本事件發回原審法院之必要。從而，抗告人執此指摘原裁定
    不當，求予廢棄，自屬有理由，爰由本院廢棄原裁定關於嘉
    新食化公司部分，發回原審法院重行審理。
五、依非訟事件法第46條，民事訴訟法第492條、第95條、第78
    條，裁定如主文。
中    華    民    國    98    年    3    月     3    日
                  民事第六庭    審判長  劉坤典
                                法  官  傅中樂
                                法  官  張松鈞
以上正本係照原本作成。
本裁定除以適用法規顯有錯誤為理由，並經本院許可外，不得再
抗告。如提起再抗告，應於裁定送達後10日內委任律師為訴訟代
理人向本院提出再抗告狀，並繳納再抗告費新臺幣1,000元。
中    華    民    國    98    年    3     月    3     日
                                書記官  賴敏慧


司法院資訊處製作；財團法人民間司法改革基金會備份。
